【裁判字號】    98,刑智上易,41
【裁判日期】    980608
【裁判案由】    違反著作權法
【裁判全文】
智慧財產法院刑事判決
                                  98年度刑智上易字第41號
上  訴  人  甲○○
即  被  告
上列上訴人因違反著作權法案件，不服臺灣屏東地方法院97年度
易字第604 號，中華民國第一審判決（起訴案號：臺灣屏東地方
法院檢察署96年度偵字第05215 號），提起上訴，本院判決如下
：
    主  文
上訴駁回。
    事  實
一、甲○○與乙○○（另行判決）均明知「堅持」、「風箏」、
    「送行」、「思相枝」、「蝴蝶夢」等5 首歌曲，為豪記影
    視唱片有限公司（下稱豪記公司）取得原著作財產權人等讓
    與之享有著作財產權之音樂著作，未經豪記公司之同意或授
    權，不得擅自出租，詎二人竟共同基於以出租方式侵害他人
    著作財產權之犯意聯絡，由甲○○於95年12月30日以每臺新
    臺幣（下同）2 萬元之價格並分期付款之方式，向乙○○購
    買載有前揭「堅持」等5 首歌曲之金嗓電腦伴唱機2 臺（機
    號分別為00000000號、00000000號）、點歌本1 本及遙控器
    1 支，繼由甲○○於96年1 月1 日起，以每月3, 500元之租
    金，出租予於屏東縣屏東市○○路661 號經營「越姑娘小吃
    部」之莊豐銘，並擺放於「越姑娘小吃部」供到場消費之顧
    客點選演唱，以此擅自出租之方式侵害豪記公司之著作財產
    權。嗣於96年7 月25日18時40分許，為警持搜索票於「越姑
    娘小吃部」查獲，並扣得上開甲○○所有電腦伴唱機2臺 、
    點歌本1 本及遙控器1 支。
二、案經豪記公司訴由屏東縣警察局潮州分局報告臺灣屏東地方
    法院檢察署檢察官偵查起訴。
    理  由
甲、證據能力部分：
    按被告以外之人於審判外之言詞或書面陳述，除法律有規定
    者外，不得作為證據；惟被告以外之人於審判外之陳述，雖
    不符刑事訴訟法第159 條之1 至第159 條之4 之規定，而經
    當事人於審判程序同意作為證據，法院審酌該言詞陳述或書
    面陳述作成時之情況，認為適當者，亦得為證據，當事人、
    代理人或辯護人於法院調查證據時，知有刑事訴訟法第159
    條第1 項不得為證據之情形，而未於言詞辯論終結前聲明異
    議者，視為有前項之同意，刑事訴訟法第159 條第1 項、第
    159 條之5 分別定有明文。經查，本判決下列所引用之被告
    以外之人於審判外之言詞或書面陳述，檢察官、被告於本院
    言詞辯論終結前均未聲明異議，本院審酌上開證據資料製作
    時並無違法取供及證明力明顯過低之瑕疵，以之作為證據應
    屬適當，故揆諸前開規定，認前揭證據資料有證據能力，合
    先敘明。
乙、實體認定部分
一、訊據被告甲○○固坦承其於前揭時、地向被告乙○○購買上
    開扣案之電腦伴唱機2 臺、點歌本1 本及遙控器1 支並出租
    予莊豐銘之事實，惟矢口否認有何侵害著作權之犯意，辯稱
    ：乙○○於出售時說已購得電腦伴唱機內之歌曲版權，版權
    問題自應由乙○○負責，況電腦伴唱機內歌曲數量太多，伊
    不知前揭「堅持」等5 首歌曲之版權屬豪記公司所有，亦不
    知哪些歌曲已獲授權云云。惟查：
（一）「堅持」、「風箏」、「送行」、「思相枝」、「蝴蝶夢
      」等5 首歌曲，為告訴人豪記公司經原作詞、作曲之著作
      權人轉讓而享有出租等著作財產權之音樂著作一事，業據
      證人即告訴代理人李慶賢於警詢時、丙○○於偵訊時分別
      證述明確（見潮警刑字第0960010165號卷【下稱警A 卷】
      第10至12頁左面、屏檢96年度偵字5215號卷【下稱偵A 卷
      】第22至23頁），並有告訴人之公司執照、營利事業登記
      證各1 份、著作財產權讓與證明書5 份在卷可稽（以上均
      影本，見警A 卷第19、20、22至26頁），是此部分之事實
      ，足堪認定。
（二）被告甲○○於95年12月30日以每臺2 萬元之價格並分期付
      款之方式，向被告乙○○購買上開扣案之電腦伴唱機2 臺
      、點歌本1 本及遙控器1 支後，繼於96年1 月1 日起以每
      月3,500 元之租金出租予莊豐銘，並擺放在屏東縣屏東市
      ○○路66 1號莊豐銘經營之「越姑娘小吃部」供到場消費
      之顧客點選演唱，嗣於96年7 月25日18時40分許為警持搜
      索票在上址查獲，並扣得上開電腦伴唱機2 臺、點歌本1
      本及遙控器1 支之情，除為被告甲○○所不否認，並與證
      人莊豐銘於警詢時之陳述（見警A 卷第1 至3 頁）、證人
      即共同被告乙○○於偵訊時之陳述（見偵A 卷第23頁）互
      核相符，另有被告甲○○與豪瑞企業社簽訂之租送合約書
      影本1 紙（見偵A 卷第12頁）、96年度聲搜字第475 號搜
      索票、搜索扣押筆錄、扣押物品目錄表各1 份（見警A 卷
      第12至15頁）附卷可佐；而上開伴唱機內載有前揭「堅持
      」等5 首歌曲一事，亦經證人劉俊達、證人即告訴代理人
      李慶賢於警詢時陳述綦詳（見警A 卷第8 至12頁左面），
      復有現場照片10張（見警卷第31至35頁）及扣案之電腦伴
      唱機2 臺、點歌本1 本及遙控器1 支可資佐證，是此部分
      之事實，亦堪認定。
（三）再被告甲○○出租載有前揭「堅持」等5 首歌曲之電腦伴
      唱機，並未得告訴人之同意或授權之事實，亦為被告甲○
      ○所不否認，並與證人即告訴代理人李慶賢於警詢時之陳
      述互核相符。被告甲○○雖辯稱：電腦伴唱機內之歌曲版
      權應由乙○○負責，伊不知道內有未經授權之歌曲云云；
      惟證人即共同被告乙○○陳稱：因甲○○係以分期付款方
      式購買電腦伴唱機，伊須知道電腦伴唱機放置地點，故伊
      知道甲○○是要出租予他人等語（見原審卷第38頁）；復
      於原審審理時結證稱：伊將上開扣案物賣予甲○○時，並
      未保證電腦伴唱機內之歌曲版權均無問題，因為伊自己亦
      不清楚等語（見原審卷第94頁）；於本院審理時則結證稱
      ：伊賣伴唱機給被告甲○○時，並未向他說裡面歌曲版權
      都沒問題，伊是跟他說有問題時再幫他去談授權等語（見
      本院98年5 月18日審理筆錄）；而被告甲○○亦於偵訊時
      自承：伊不知道乙○○到底有無購得歌曲之版權等語（見
      屏檢96年度偵字第5215號卷第11頁），是被告甲○○所辯
      上開電腦伴唱機內之歌曲著作權應由被告乙○○負責乙節
      ，即無從憑信。另按「公開播送」、「公開演出」及「出
      租」乃分屬不同性質之著作財產權權能，此觀著作權法第
      3 章第4 節第1 款關於「著作財產權之種類」就上開三者
      分別規定於第24條、第26條及第29條自明；被告甲○○既
      提出上開扣案電腦伴唱機分別經社團法人臺灣音樂著作權
      人聯合總會、社團法人臺灣音樂著作權協會授權予「越姑
      娘小吃部」而開立之「公開演出授權證書」、「授權公開
      演出公開播送證書」（見偵A 卷第13、15頁），益徵被告
      甲○○明知其未獲著作財產權人授權為「出租」，即逕將
      載有前揭「堅持」等5 首歌曲之電腦伴唱機出租予莊豐銘
      之行為，實於法有違。況被告甲○○既將扣案之2 臺電腦
      伴唱機出租擺放於性質屬於公眾得出入場所之小吃部內，
      本得預期該等電腦伴唱機，將有不特定消費者點唱機臺內
      包括前揭未經授權之「堅持」等5 首歌曲在內之所有不特
      定歌曲，其當應不厭其煩，逐一確認是否每首歌曲均已獲
      著作財產權人之同意或授權，以確保不會發生侵害他人著
      作權之情事，竟謂因扣案之電腦伴唱機內所載歌曲眾多，
      故無法一一查知是否業經授權，乃逕予出租擺放該等電腦
      伴唱機供人點選演唱，所為實與常情有悖。是被告甲○○
      所辯均屬事後圖卸之詞，殊無足採。
（四）綜上所述，本案事證明確，被告甲○○擅自以出租之方法
      侵害他人著作財產權之犯行，洵堪認定，應予依法論科。
二、核被告甲○○所為，係犯著作權法第92條之以出租方法侵害
    他人著作財產權罪。被告甲○○與被告乙○○間就上開違反
    著作權法之犯行，有犯意聯絡及行為分擔，應論以共同正犯
    。按刑事法若干犯罪行為態樣，本質上原具有反覆、延續實
    行之特徵，立法時既予特別歸類，定為犯罪構成要件之行為
    要素，則行為人基於概括之犯意，在密切接近之一定時、地
    持續實行之複次行為，倘依社會通念，於客觀上認為符合一
    個反覆、延續性之行為觀念者，於刑法評價上，即應僅成立
    一罪；學理上所稱「集合犯」之職業性、營業性或收集性等
    具有重複特質之犯罪均屬之，例如經營、從事業務、收集、
    販賣、製造、散布等行為概念者是，最高法院95年度台上字
    第1079號判決可資參照。故是否集合犯之判斷，客觀上應斟
    酌法律規範之本來意涵、實現該犯罪目的之必要手段、社會
    生活經驗中該犯罪必然反覆實行之常態及社會通念等；主觀
    上則視其反覆實行之行為是否出於行為人之單一犯意，並秉
    持刑罰公平原則，加以判斷。被告甲○○未經授權出租其伴
    唱機予莊豐銘，並擺放該店內使用，其出租時間係自96年1
    月1 日起至同年7 月25日遭查獲止，持續一段時間且出租予
    同一人，應可認係基於單一之決意，持續實行該些出租行為
    ，而論以集合犯。
三、原審以被告甲○○犯行明確，依著作權法第92條、第98條前
    段，刑法第11條、第28條、第41第1 項前段等規定，並審酌
    被告甲○○為圖租金利益，不知尊重他人智慧結晶，竟以上
    開方式侵害他人著作財產權，致著作財產權人權益受有相當
    損害，犯後復否認犯行，飾詞卸責，難見其確有悔意，惟念
    及其所出租之電腦伴唱機數量僅2 臺，亦查無重大獲利情形
    ，危害情節尚非重大等一切情狀，量處拘役40日，並考量其
    之年齡、學歷及家庭經濟狀況等情後諭知以1,000 元折算1
    日之折算標準。扣案之上開電腦伴唱機2 臺、點歌本1 本及
    遙控器1 支，均係被告甲○○所有供犯本件違反著作權法犯
    行所用之物，應依著作權法第98條前段規定併予諭知沒收，
    其認事用法洵無違誤，量刑亦妥當。
四、被告甲○○上訴意旨雖以：其向豪瑞企業社即乙○○承租前
    開伴唱機時，乙○○有立合約書給伊，保證必須向版權公司
    取得合法授權，且其將伴唱機出租給莊豐銘時，亦均有向其
    其他仲介團體取得公開演出之授權證明云云。然觀諸該合約
    書僅記載「契約期滿前，乙方即乙○○需與各版權公司協商
    取得合法授權，以供甲方即被告甲○○使用，若有侵權事宜
    ，概由乙方全權負責……。」等語，除此以外並無相關著作
    權人授權或同意之文件可佐，是被告甲○○在乙○○並未提
    供任何證明文件以佐以該電腦伴唱機收錄重製之歌曲均經著
    作權人授權或同意之情況，且其又始終無法提出任何足資釋
    明確經查證電腦伴唱機收錄重製之歌曲是否經著作權人授權
    或同意之證據，卻逕以上開合約書即認定經合法授權，已難
    認與常理相符。況證人乙○○亦於本院審理時到庭證稱：伊
    賣伴唱機給被告甲○○時，並未向他說裡面歌曲版權都沒問
    題，伊是跟他說有問題時再幫他去談授權等語，足見被告甲
    ○○對於伴唱機內之歌曲有未獲授權之情事，應知之甚詳。
    再者，被告於警詢時供稱其係以經營電腦伴唱機及對外租借
    電腦伴唱機為業，是以被告經營電腦伴唱機之經驗，其應知
    知買賣或承租電腦伴唱機之一定方式，被告不向該合法電腦
    伴唱機之經銷廠商購買，而向乙○○購買，亦與常情有違。
    且被告既以出租及出售電腦伴唱機為業，自當善盡取得每首
    歌曲著作財產權人授權之義務，是電腦伴唱機內雖有數千首
    歌曲，亦應確認每首歌曲均經著作權人授權或同意，不能以
    歌曲數目繁多，而藉詞卸責。又被告雖提出其向其他仲介團
    體取得之「授權公開演出、公開播送證書」收據為據（見偵
    A 卷第13、15頁），然觀諸上開證書係記載「受音樂著作財
    產權人悉託代管之音樂著作，於授權期間，同意下列之使用
    人作公開演出、公開播送之用，特此證明。」等語，足見被
    告僅是取得該協會代管歌曲之公開演出及公開播送之權利。
    然本件告訴人提出告訴之歌曲，既非該協會代管之歌曲，被
    告對該歌曲並無公開播送、公開演出之權，更遑論其並未取
    得出租及出售收錄重製未經告訴人同意或授權歌曲電腦伴唱
    機之權利。自不能以其有向該協會付費公開演出及公開播送
    其代管之歌曲，即認其並無違反著作權法之犯行甚明。綜上
    所述，被告前開所辯，顯係卸責之詞，不足採信。本件事證
    明確，被告犯行堪予認定。被告甲○○上訴空言否認犯罪，
    自非可取，其上訴為無理由，應予駁回。
五、又集合犯行為係反覆、延續之觀念，被告甲○○集合行為終
    了於96年7 月25日遭搜索日止（院解字第3540號意旨參照）
    ，已在96年4 月24日之後，不符中華民國96年罪犯減刑條例
    第2 條之減刑要件，附此敘明。
據上論斷，應依刑事訴訟法第368 條，判決如主文。
本案經檢察官黃朝貴到庭執行職務。
中    華    民    國    98    年     6    月    8     日
                智慧財產法院第一庭
                            審判長法  官  李得灶
                                  法  官  汪漢卿
                                  法  官  王俊雄
以上正本係照原本作成。
不得上訴。
中    華    民    國    98    年     6    月    8     日
                                  書記官  王英傑


司法院資訊處製作；財團法人民間司法改革基金會備份。
